【裁判字號】    90,交易,76
【裁判日期】    920709
【裁判案由】    過失傷害
【裁判全文】
臺灣臺北地方法院刑事判決                            九十年度交易字第七六號
    公  訴  人  臺灣台北地方法院檢察署檢察官
    被      告  甲○○
    選任辯護人  張淑貞律師
                徐嘉男律師
                林啟瑩律師
右列被告因過失傷害案件，經檢察官提起公訴（八十九年度偵字第二一六三四號），
本院判決如左：
    主  文
甲○○因過失傷害人，處有期徒刑貳月，如易科罰金以佰元折算壹日。
    事  實
一、甲○○於民國八十九年八月十日十九時十分許，駕駛車牌號碼Ｆ八─四六九九號
    自用小客車，沿台北市萬華區○○○路○段由北往南方向行駛，行經該路段七十
    一號前時，本應注意車前狀況，並隨時採取必要之安全措施，依當時天候晴、夜
    間有照明光線、路面乾燥、無缺陷、無障礙物、視距良好，並無不能注意之情事
    ，詎甲○○竟疏於注意及此，適有正欲勘查該路段七十一號大樓住戶天線問題之
    管理員丙○○，亦疏於注意左右來車，貿然站立在道路中央，迨甲○○見狀閃避
    不及，因而撞及丙○○，致其倒地並受有前額、左手肘及左腳大拇指擦傷、第五
    、六節頸椎脫位併骨髓壓迫等傷害。
二、甲○○於肇事後，在臺北市政府警察局萬華分局警員戊○○前往丙○○就醫之醫
    院處理時，在其上開犯行未為任何有偵查犯罪職權之公務員知悉前，不逃避接受
    裁判而當場向警員自首，承認其為肇事人，而知上情。
三、案經甲○○自首及丙○○訴由台北市政府警察局萬華分局報請臺灣台北地方法院
    檢察署檢察官偵查後起訴。
    理  由
一、訊據被告甲○○固不否認在右揭時、地駕駛前開車牌號碼之自用小客車行經前述
    肇事地點，疏未注意車前狀況而與告訴人丙○○發生碰撞，告訴人因此受有前額
    、左手肘及左腳大拇指擦傷、第五、六節頸椎脫位併骨髓壓迫等傷害之事實，並
    以：告訴人當時是站在路的中間，並非如其所稱站在環河南路一段七十一號對面
    高架橋下的停車位前，當時伊並無倒車動作而係找停車位等語，資為辯解（參見
    本院九十二年六月二十五日審理筆錄）。
二、經查：
(一)、被告於右揭時、地駕駛自用小客車與告訴人發生碰撞，致告訴人受傷之事實，業
    據被告於警局詢問、檢察官偵訊及本院調查時均坦承不諱（參見八十九年度偵字
    第二一六三四號卷宗第十八頁、第二十七頁至二十八頁），核與告訴人丙○○指
    訴情節大致相符，且上述車禍發生經過之客觀事實，復有台北市政府警察局萬華
    分局製作之道路交通事故調查報告表、交通事故談話紀錄表、道路交通事故補充
    資料表、道路交通分析研判表、自首調查表（以上均影本）等件附卷可稽，再告
    訴人因本件車禍受有前述等傷害，業據其提出行政院衛生署基隆醫院乙種診斷證
    明書、行政院國軍退除役官兵輔導委員會台北榮民總醫院住院診斷證明書及台北
    市立中興醫院乙種診斷證明書影本各三紙在卷足憑（參見同前偵查卷第九至十一
    頁），又告訴人所受之傷勢，目前雖呈脊椎病變之後遺症（肢體無力、麻木感、
    肌腱反射增強），病情無法回復至未受傷前的神經功能，但仍未達重傷害之情形
    ，業經本院分別函詢行政院衛生署基隆醫院及台北市立中興醫院屬實，此有九十
    二年四月二日台北市中興醫院函及九十二年四月六日行政院衛生署基隆醫院函文
    各二紙附卷可參（參見本院刑事卷宗(二)第二五九頁、第二六五至二六六頁）。
(二)、本件車禍發生經過及地點，被告與告訴人所陳各所出入，雙方當時行進動線及各
    自所認為之肇事地點，於九十一年九月二十六日本院履勘現場時各自陳述明確，
    此有勘驗筆錄、肇事現場略圖及模擬現場照片四幀附卷可參（參見本院刑事卷宗
    (二)第一四七至一五二頁），關於本件肇事發生經過及碰撞地點，被告堅稱：「我
    當時沿環河南路由北向南走，快到豪景飯店時準備要左轉，因為沿峨眉路口還有
    十公尺，當時我沒有看到告訴人站在巴黎大廈門口雙黃線之路中間，我之前完全
    沒有看到他，撞到以後才知道的。」（參見本院九十二年六月二十五日審理筆錄
    ），告訴人則陳稱：「我是站在環河南路一段七十一號大樓正對面（隔街道路邊
    ），因為三樓的住戶說他電視電纜線掉落無法收視，所以要看情形，三樓是誰住
    我不清楚，我只是看三樓電纜線有無掉下來，後來不知怎樣就已昏迷，當我醒來
    就已在醫院，我沒有印象被告有開車過來，當時我站的位置好像是有空車位，但
    已經兩年了，我記不清楚。」（參見本院九十一年九月二十六日勘驗筆錄第一頁
    ）、「我是站在大樓對面停車格內，看對面的大樓，並不是站在路中間。」（參
    見本院九十二年六月二十五日審理筆錄），是被告及告訴人分別主張撞擊點係在
    環河南路一段七十一號前之道路中央及該路段七十一號正對面之路邊停車位前，
    然本件事故發生後，被告跟隨告訴人由救護車送至台北市立中興醫院，迨台北市
    政府警察局交通大隊萬華分隊警員戊○○趕赴現場時，被告所駕駛之肇事車輛及
    告訴人均已移離現場，業據其於八十九年十二月十四日檢察官偵訊時證述明確，
    又據當時到場實施救護工作，原任台北市消防局第一救災救護大隊龍山分隊隊員
    丁○○於九十一年十一月十四日亦到庭表示，因時日過久，對當時告訴人所倒臥
    之位置無法記憶，再由前揭道路交通事故調查報告表中警員所繪製之現場圖所示
    ，現場並無落土、剎車痕或血跡等跡證足資判斷肇事地點。
(三)、至台北市車輛行車事故鑑定委員會及台北市政府交通局就本件車禍事故所為之鑑
    定及覆議意見，均以台北市警察局萬華分局派出所員警工作紀錄簿之記載，當時
    被告駕車因找停車位不慎撞擊告訴人發生車禍等語，又台北市車輛行車事故鑑定
    委員會於九十一年六月十七日電詢當時為該記載之警員己○○，據該員表示被告
    當時稱係倒車進入停車格時，係左後視鏡撞及行人等語，並以被告所提供其自小
    客車左後視鏡連接處微向後折之車損照片，與綜合被告於八十九年八月十日之交
    通事故談話紀錄表稱：「‧‧‧沿環河南路北向南車道行駛至肇事處時，當時我
    並無看見有人在馬路上，我行駛過該處時，聽見有撞擊聲，我便馬上停車查看，
    才知有一行人被我車左照後鏡擦撞而肇事。」研判被告駕車沿環河南路北向南行
    駛至肇事處倒車入橋下停車格時，左後視鏡撞擊站立於其車左後方橋下之行人丙○○之情事，蒞庭之檢察官其後亦附和，變更原起訴書中該部分之犯罪事實內容
    ；惟依卷附萬華分局員警工作紀錄簿記載，被告駕車在環河南路一段七十一號前
    ，因找停車位不慎撞及丙○○倒地，並未敘明被告在該處有倒車之行為，警員己○○在本院調查程序外對當事人所言之陳述，其證據能力尚屬有疑，本院參酌前
    揭道路交通事故調查報告表、交通事故談話紀錄表、道路交通事故補充資料表之
    記載，被告亦無表明當時在倒車，告訴人亦無陳述係因被告倒車而被撞及一節，
    又依據台北市政府警察局交通警察大隊交通事故肇事原因初步分析研判表及台北
    市政府警察局交通警察大隊交通事故分析研判表（參見同前偵查卷第十六頁、第
    二十頁）所示，該分析研判表就肇事原因之研判分析，被告係「涉嫌未注意車前
    狀況」，告訴人則係「涉嫌進入道路未注意左右來車」，此一分析研判表係分別
    由台北市政府警察局交通警察大隊警員李青佶、張志雄早在民國八十九年九月所
    製成，為最接近事發時間所作成之分析研判，且業由警方製交告訴人丙○○之子
    乙○○代為收受，而告訴人及其子對於上開肇事原因分析，就被告係直行時未注
    意車前狀況而撞及告訴人以及告訴人進入道路一節，於偵查及本院調查過程中亦
    均未曾表示異議或任何意見（參見本院九十一年十一月十四日訊問筆錄），再依
    本院於九十一年九月二十六日至現場勘驗，得知環河南路一段道路與該處橋下停
    車位係呈垂直狀態，則被告之行車動態係直行於肇事路段抑或正倒車駛向停車位
    ，該行車動態斷不至於難以區分，而告訴人於本院勘驗現場時表示：「（問：可
    否確定當時是倒車狀態？）我不知道，我醒來就躺在醫院。」等語，復於九十二
    年六月二十五日對本院詢問其當時被告如何倒車進入車位等情，亦稱毫無所悉（
    參見本院前揭審理筆錄），然其於檢察官偵訊時則供稱：「我站在環河南路一段
    七十一號路邊，看見王的車子過來，我閃避不及被撞，人就昏了。」（參見同前
    偵查卷第二十七頁反面），前後陳述不一，告訴人不知被告之行車動態為何，自
    無法認定其所指之位置係在該處停車格前等情為真，況依前揭道路交通事故補充
    資料表所載，被告所駕車輛並無明顯車損，又本院向台北市政府警察局交通分隊
    所調閱有關本件車禍之相關資料，並無被告自小客車左後視鏡連接處微向後折車
    損情形之照片，退步言之，倘被告確係倒車時左後視鏡撞擊到告訴人，則該左後
    視鏡之連接處應會向前折，然從該車左後視鏡微向後折之事實，可知被告當時應
    非為倒車行為，此外，復查無其他積極事證足以確認告訴人所指稱之地點為車禍
    發生地，準此，本院參酌前揭被告關於行車動線述，與交通事故補充資料表記載
    被告車輛並無明顯車損、九十一年九月二十六日履勘現場筆錄所得，認為被告所
    陳述發生事故經過及地點為可採，前揭鑑定及覆議意見推論所憑之證據有所疏漏
    ，其結果亦有不當，委無可採。
三、按汽車行駛時，駕駛人應注意車前狀況‧‧‧，並隨時採取並要之安全措施，道
    路交通安全規則第九十四條第三項定有明文；本件被告為自用小客車之駕駛人，
    於行經上開路段時，理應知悉並注意前揭交通安全規則，以防止危險發生，且依
    當時天候晴、夜間有照明光線、肇事路段為市區道路、視距良好、道路乾燥無缺
    陷且無障礙物，無任何足令被告有何不能注意之情事，復參酌被告於本院審理時
    亦供稱：「我當時沿環河南路由北向南走，快到豪景飯店時準備要左轉，因為離
    峨嵋路口還有十公尺，當時我沒有看到告訴人站在巴黎大廈門口雙黃線處之路中
    間，我之前完全沒有看到他，撞到以後才知道的。」等語（參見本院九十二年六
    月二十五日審理筆錄），足徵當時告訴人雖位於道路中央，被告卻完全無見等情
    可知，被告確實未注意車前狀況，以致撞及告訴人而肇事，被告行駛有疏忽，就
    本件事故之發生負有過失甚為明確。次按行人應在劃設之人行道行走，在未劃設
    人行道之道路，應靠邊行走，並不得在道路上任意奔跑、追逐、嬉戲或坐、臥、
    蹲、立，阻礙交通，道路交通安全規則第一百三十三條定有明文，本件告訴人違
    規佇立在劃有分向限制線道路中央，已如前述，對本件車禍之發生亦有過失存在
    ，惟仍無解於被告之過失責任，是被告之過失行為與被害人所受傷害間，存有相
    當因果關係，應屬灼然。
四、核被告甲○○所為，係犯刑法第二百八十四條第一項前段過失傷害罪。被告在快
    車道駕車行駛，因行人即告訴人不依規定，擅自進入快車道因而受傷，被告依法
    應負擔刑事責任，依道路交通管理處罰條例第八十六條第二項規定，減輕其刑，
    又被告於車禍肇事後即報警，嗣於處理車禍之臺北市政府警察局萬華分局交通分
    隊警員戊○○前往告訴人就醫之醫院處理時，在其上開犯行未為任何有偵查犯罪
    職權之公務員知悉前，即當場向該警員表示係其肇事等情，業據警員戊○○出具
    自首調查表及交通事故談話記錄表內容各一份在卷可證，可見被告確係於其車禍
    犯罪未被發覺前，向有偵查犯罪權限之承辦警員自首犯罪接受裁判，自應依自首
    之規定減輕其刑。爰審酌被告未曾受有期徒刑以上刑之宣告，此有臺灣高等法院
    被告全國前案記錄表一紙附卷可憑，並衡量本件車禍被告與告訴人之過失程度及
    對告訴人所造成之傷害，以及被告現已賠償告訴人約新台幣七十萬餘元，已為告
    訴人自承在卷（參見本院九十二年五月二十八日審理筆錄），但此與告訴人所要
    求之數額尚屬有間，故雙方迄今尚未就民事賠償達成和解等情狀，量處如主文所
    示之刑。又刑法第四十一條之規定，已於被告行為後之九十年一月四日修正，嗣
    經總統於九十年一月十日公布，並自同年一月十二日起生效，依現行刑法第四十
    一條第一項前段：「犯最重本刑為五年以下有期徒刑以下之罪，而受六個月以下
    有期徒刑或拘役之宣告，因身體、教育、職業、家庭之關係或其他正當事由，執
    行顯有困難者，得以一元以上三元以下折算一日，易科罰金」之規定，較諸修正
    前之刑法第四十一條以「犯最重本刑為三年以下有期徒刑以下之刑之罪，而受六
    月以下有期徒刑或拘役之宣告」，始得易科罰金之規定，以修正後現行刑法第四
    十一條第一項前段之規定有利於被告，故被告行為時雖在刑法第四十一條修正生
    效前，依刑法第二條第一項前段規定，仍應適用裁判時即修正後之刑法第四十一
    條第一項前段規定，並為諭知易科罰金之折算標準。
五、據上論斷，依刑事訴訟法第二百九十九條第一項前段，刑法第二條第一項前段、
    第二百八十四條第一項前段、第四十一條第一項前段、第六十二條前段，道路交
    通管理處罰條例第八十六條第二項，罰金罰鍰提高標準條例第一條前段、第二條
    ，判決如主文。
本案經檢察官游儒倡到庭執行職務。
中      華      民      國    九十二    年      七      月      九      日
                                台灣台北地方法院交通法庭
                                        法  官  鄧  德  倩
右正本證明與原本無異。
如不服本判決，應於判決送達後十日內向本院提出上訴狀(應抄附繕本)。告訴人
或被害人如對於本判決不服者，應具備理由請求檢察官上訴，其上訴期間之計算
係以檢察官收受判決正本之日期為準。
                                        書記官  謝  韻  華
中      華      民      國    九十二    年      七      月      十      日


司法院資訊處製作；財團法人民間司法改革基金會備份。
